臺灣臺東地方法院刑事判決
110年度原金訴字第15號
公  訴  人  臺灣臺東地方檢察署檢察官
被      告  林彩雲


選任辯護人  吳漢成律師（法律扶助）
上列被告因違反洗錢防制法等案件，經檢察官提起公訴（110年
度偵字第1325號），當事人雙方合意且被告認罪，由檢察官聲請
改依協商程序而為判決，本院合議庭裁定由受命法官獨任進行認
罪協商程序，判決如下：
    主      文
乙○○幫助犯洗錢防制法第十四條第一項之一般洗錢罪，處有期徒
刑貳月，併科罰金新臺幣貳仟元，罰金如易服勞役，以新臺幣壹
仟元折算壹日。緩刑貳年，並應於判決確定後壹年內向公庫支付
新臺幣壹萬元。 
    事實及理由
一、本案犯罪事實及證據，除證據部分應補充被告乙○○於本院行
    準備程序時之自白與陳述者外，均引用如附件起訴書之記載
    。
二、本案經檢察官與被告於審判外達成協商之合意且被告已認罪
    ，其合意內容為：被告幫助犯洗錢防制法第十四條第一項之
    一般洗錢罪，處有期徒刑2月，併科罰金新臺幣（下同）2,0
    00元，罰金如易服勞役，以1,000元折算1日。緩刑2年，並
    應於判決確定後1年內向公庫支付10,000元。經查，上開協
    商合意並無刑事訴訟法第455條之4第1項所列情形之一，檢
    察官聲請改依協商程序而為判決，本院爰不經言詞辯論，於
    協商合意範圍內為協商判決，合予敘明。
三、應適用之法條：刑事訴訟法第455條之2第1項、第455條之4
    第2項、第455條之8、第454條第2項，洗錢防制法第2條第2
    款、第3條第2款、第14條第1項、第16條第2項，刑法第11條
    、第30條第1項前段、第2項、第339條第1項、第55條前段、
    第42條第3項前段、第74條第1項第1款、第2項第4款，刑法
    施行法第1條之1第1項。
四、本判決除有刑事訴訟法第455條之4第1項第1款、第2款、第4
    款、第6款、第7款所定情形之一，或違反同條第2項規定者
    外，當事人均不得上訴。
五、如有前項得上訴之情形，得自收受判決送達之日起20日內，
    向本院提出上訴書狀（應附繕本），上訴於第二審法院。
本案經檢察官曾揚嶺、羅佾德提起公訴，檢察官丙○○到庭執行職
務。
中　　華　　民　　國　　110 　年　　12　　月  　15 　 日
                  刑事第一庭    法  官  施伊玶
以上正本證明與原本無異。
本判決不得上訴。但有刑事訴訟法第455條之4第1項第1款、第2
款、第4款、第6款、第7款所定情形，或協商判決違反同條第2項
之規定者，如不服本判決，應於收受送達後20日內向本院提出上
訴書狀，並應敘述具體理由；其未敘述上訴理由者，應於上訴期
間屆滿後20日內向本院補提理由書（均須按他造當事人之人數附
繕本）。「切勿逕送上級法院」。告訴人對於本判決如有不服，
請書具不服之理由狀，請求檢察官上訴，其上訴期間之計算係以
檢察官收受判決正本之日期為準。　　　　　　　　　
　　　　　　　　　              書記官  劉嘉綸
中　　華　　民　　國　　110 　年　　12　　月　　16　　日

附錄本案論罪科刑法條
洗錢防制法第14條
有第2條各款所列洗錢行為者，處7年以下有期徒刑，併科新臺幣
500萬元以下罰金。
前項之未遂犯罰之。
前2項情形，不得科以超過其特定犯罪所定最重本刑之刑。
刑法第339條
意圖為自己或第三人不法之所有，以詐術使人將本人或第三人之物交付者，處5年以下有期徒刑、拘役或科或併科50萬元以下罰金。
以前項方法得財產上不法之利益或使第三人得之者，亦同。
前2項之未遂犯罰之。
附件：
臺灣臺東地方檢察署檢察官起訴書
                                     110年度偵字第1325號
　　被　　　告　乙○○　女　31歲（民國00年0月00日生）
　　　　　　　　　　　　住臺東縣○○鎮○○里○○街00號
　　　　　　　　　　　　國民身分證統一編號：Z000000000號
上列被告因違反洗錢防制法等案件，業經偵查終結，認應提起公
訴，茲將犯罪事實及證據並所犯法條分敘如下：
　　　　犯罪事實
一、乙○○明知國內社會上層出不窮之詐欺集團或不法份子為掩飾其
    不法行徑，避免執法人員之追究及處罰，經常利用他人之存款
    帳戶、提款卡、密碼轉帳等方式掩人耳目，俾獲取不法利益並
    逃避執法人員之追查，且依其社會經驗，應有相當之智識程度
    可預見將自己所有存款帳戶存摺、提款卡連同密碼，提供予他
    人使用，常與遂行財產犯罪所需有密切關連，有被犯罪集團利用
    作為詐財轉帳匯款等犯罪工具之虞，竟基於幫助掩飾特定犯
    罪所得去向之洗錢及幫助詐欺取財之不確定故意，於民國109
    年12月間之某時許，在臺東縣○○鎮○○路00號之7-ELEVEN便利
    商店，將其子林○釩（105年次）所申辦之中華郵政公司成功
    郵局帳號000-00000000000000號帳戶（下稱郵局帳戶）提款
    卡，以店到店之方式，寄予真實姓名年籍不詳之詐欺集團成
    員，並將上開郵局提款卡密碼更改為詐欺集團成員所指示之
    號碼。嗣該詐欺集團成員取得上開中華郵政之提款卡後，即
    共同意圖為自己不法之所有，基於詐欺取財之犯意聯絡，於10
    9年12月9日18時12分許向甲○○佯稱網路購物下單錯誤需操作
    更正云云，使甲○○陷於錯誤，分別於109年12月9日18時54分
    許及同日18時57分許，以網路匯款之方式，轉帳新臺幣（下
    同）9萬9,985元及4萬9,985元至上開郵局帳戶，旋遭提領殆
    盡。嗣甲○○發覺有異報警處理，始循線查悉上情。
二、案經甲○○訴由宜蘭縣政府警察局羅東分局報告偵辦。
　　　　證據並所犯法條
一、證據清單及待證事實：
編號 證據名稱 待證事實 1 被告乙○○於警詢及偵查中之供述 1.被告坦承於前揭時、地，為獲取租借郵局帳戶之利益，將郵局帳戶之提款卡寄予真實姓名年籍不詳之詐欺集團成員，並更改為詐欺集團成員所指定密碼之事實。 2.被告竟為獲得利益，將其未成年子林○釩名下之郵局帳戶之提款卡寄交給詐欺集團成員之事實。 2 證人即告訴人甲○○於警詢之證述 證明告訴人甲○○因受騙而匯款至被告之子林○釩上開中華郵政帳戶之事實。 3 內政部警政署反詐騙案件紀錄表1份 證明告訴人甲○○受騙匯上開款項至上開中華郵政帳戶之事實。 4 告訴人與詐欺集團成員通訊軟體LINE對話截圖。 證明告訴人甲○○受騙匯上開款項至上開中華郵政帳戶之事實。 5  上開郵局帳戶之開戶資料及交易明細表各1份。 證明被告將其未成年之子林○釩名下郵局帳戶，提供詐欺集團成員用以詐騙告訴人甲○○之事實。 
二、按金融帳戶個人理財工具，依我國現狀，申設金融帳戶並無
    任何特殊限制，且可於不同之金融機構申請多數帳戶使用，
    是依一般人之社會通念，若見他人不以自己名義申請帳戶，
    反而收購或借用別人之金融帳戶以供使用，並要求提供提款
    卡及告知密碼，則提供金融帳戶者主觀上如認識該帳戶可能
    作為對方收受、提領特定犯罪所得使用，對方提領後會產生
    遮斷金流以逃避國家追訴、處罰之效果，仍基於幫助之犯意
    ，而提供該帳戶之提款卡及密碼，以利洗錢實行，仍可成立
    一般洗錢罪之幫助犯，最高法院刑事大法庭108年度台上大
    字第3101號意旨參照。申設金融帳戶既無任何特殊限制，且
    可於不同之金融機構申請多數帳戶使用，甚為方便，若見他
    人不以自己名義申請帳戶，反而出資借用甚或收購他人之金
    融帳戶使用，設非有特殊原因，依一般社會通念，即應存疑
    ；況利用人頭帳戶從事詐欺取財犯行以掩飾真實身分避免曝
    光，及利用人頭帳戶迂迴層轉犯罪所得以掩飾、隱匿不法所
    得之去向及所在，早為傳播媒體廣為報導外，政府機關及各
    金融機構亦不斷呼籲民眾應謹慎控管己有帳戶，且勿出賣或
    交付個人帳戶，以免淪為詐欺、洗錢犯罪之幫助工具，而被
    告對於向其等蒐集帳戶者，極可能持以從事不法財產犯罪及
    洗錢之用，自無從諉為不知。是核被告所為，係犯刑法第30
    條第1項前段、同法第339條第1項之幫助詐欺取財罪嫌及幫
    助違反洗錢防制法第2條第2款、同法第3條第2款規定，應依
    同法第14條第1項幫助洗錢罪嫌論處。被告以一行為，觸犯上
    開罪嫌，為想像競合犯，請依刑法第55條規定，從較重之幫
    助洗錢罪嫌處斷。
三、依刑事訴訟法第251條第1項提起公訴。
　　此　致
臺灣臺東地方法院
中　　華　　民　　國　　110 　年　　 5　　月　　23　　日
　　　　　　　　　　　　  檢　察　官  陳金鴻
本件正本證明與原本無異
中　　華　　民　　國　　110 　年　　 6 　 月　  29    日
                          書 記 官　   王鈺婷
附錄本案所犯法條全文 
中華民國刑法第30條
（幫助犯及其處罰）
幫助他人實行犯罪行為者，為幫助犯。雖他人不知幫助之情者，
亦同。
幫助犯之處罰，得按正犯之刑減輕之。

中華民國刑法第339條
（普通詐欺罪）
意圖為自己或第三人不法之所有，以詐術使人將本人或第三人之
物交付者，處 5 年以下有期徒刑、拘役或科或併科 50 萬元以
下罰金。
以前項方法得財產上不法之利益或使第三人得之者，亦同。
前二項之未遂犯罰之。

洗錢防制法第2條
本法所稱洗錢，指下列行為：
一、意圖掩飾或隱匿特定犯罪所得來源，或使他人逃避刑事追訴
    ，而移轉或變更特定犯罪所得。
二、掩飾或隱匿特定犯罪所得之本質、來源、去向、所在、所有
    權、處分權或其他權益者。
三、收受、持有或使用他人之特定犯罪所得。

洗錢防制法第3條
本法所稱特定犯罪，指下列各款之罪：
一、最輕本刑為 6 月以上有期徒刑以上之刑之罪。
二、刑法第 121 條第 1 項、第 123 條、第 201 條之 1 第 2
    項、第 268 條、第 339 條、第 339 條之 3、第 342 條、
    第 344 條、第 349 條之罪。
三、懲治走私條例第 2 條第 1 項、第 3 條第 1 項之罪。
四、破產法第 154 條、第 155 條之罪。
五、商標法第 95 條、第 96 條之罪。
六、廢棄物清理法第 45 條第 1 項後段、第 47 條之罪。
七、稅捐稽徵法第 41 條、第 42 條及第 43 條第 1 項、第 2
    項之罪。
八、政府採購法第 87 條第 3 項、第 5 項、第 6 項、第 89
    條、第 91 條第 1 項、第 3 項之罪。
九、電子支付機構管理條例第 44 條第 2 項、第 3 項、第 45
    條之罪。
十、證券交易法第 172 條第 1 項、第 2 項之罪。
十一、期貨交易法第 113 條第 1 項、第 2 項之罪。
十二、資恐防制法第 8 條、第 9 條之罪。
十三、本法第 14 條之罪。

洗錢防制法第14條
有第二條各款所列洗錢行為者，處 7 年以下有期徒刑，併科新
臺幣 5 百萬元以下罰金。
前項之未遂犯罰之。
前二項情形，不得科以超過其特定犯罪所定最重本刑之刑。